臺灣高雄地方法院民事裁定　　　　　 99年度消債抗字第270號
抗　告　人　張雅玲
相　對　人　遠東國際商業銀行股份有限公司
法定代理人　洪信德
相　對　人　聯邦商業銀行股份有限公司
法定代理人　李憲章
上列當事人間因消費者債務清理條例聲明異議事件，抗告人對於
中華民國99年11月12日本院99年度事聲字第374 號第一審裁定提
起抗告，本院管轄之第二審合議庭裁定如下：
    主    文
抗告駁回。
抗告程序費用新臺幣壹仟元由抗告人負擔。
    理    由
一、抗告意旨略以：抗告人所提出更正後還款方案之收入計算方
    式，係以民國97年1 月至99年6 月之平均數為基礎，並無違
    反更生規定，且上開計畫係以二階段方式清償，清償成數已
    佔債務總額之六成。又抗告人之薪資結構係以本俸、加班費
    、夜班輪值津貼等為主，其中加班費、夜班輪值津貼並非常
    態性收入，而扣除上開非固定性收入後之清償方案已達抗告
    人之清償極限，且為大多數債權人銀行所接受，是債權人遠
    東銀行以抗告人99年1 月至7 月平均薪資計算收入即有失公
    允。為此，爰依法提起本件抗告，並聲明：原裁定廢棄。
二、按消費者債務清理條例（下稱消債條例）之制定，乃為使負
    債務之消費者依本條例所定程序清理其債務，以調整其與債
    權人及其他利害關係人之權利義務關係，保障債權人之公平
    受償，謀求消費者經濟生活之更生，進而健全社會經濟之發
    展。而於債務人有薪資、執行業務所得或其他固定收入之情
    形下，依該條例第64條之規定，除有該條第2 項所定之情形
    外，法院如認更生方案之條件公允者，即得不經債權人會議
    可決，逕依債務人之聲請或依職權以裁定認可更生方案。至
    於更生方案之條件是否公允，自應由法院斟酌債務人之資力
    狀況、債務人所提更生方案之還款成數及是否有浪費之情事
    、債務人實際生活上有無特殊困難等情狀而為審認。
三、經查：
（一）抗告人以其清償收入係以97年1 月至99年7 月間之平均數
      額約18,077元計算，且清償總數亦佔債務總額62.14 ％，
      故應認公允云云。惟按上開消債條例規定之立法意旨，以
      債務人有薪資收入為前提，且法院依職權認可之更生方案
      ，應以公允、適當、可行，力求債權人及債務人間之利益
      之衡平為要，自應以債務人收入之現況或將來可預期之變
      化為審酌之基礎。抗告人97年、98年之平均收入約為12,2
      65元、8,868 元，而99年1 月至7 月平均收入為28,906元
      ，顯較往年為高，有抗告人97年、98年個人所得明細表、
      薪資單、抗告人所得附件表等在卷可稽（見本院98司執消
      債更656 號卷第122 頁、第317 頁、第331 至335 頁、第
      338 頁），再參以抗告人之勞保投保薪資亦是逐年增加，
      亦有勞保局電子查詢單在卷可查（見本院98司執消債更65
      6 號卷第319 頁），則抗告人之收入既有增加，更生方案
      即應提高抗告人每月清償數額，符合收入現況，始與上開
      消債條例規定更生方案應力求債務人及債權人間公之意旨
      相合。是原裁定以抗告人99年勞保投保薪資30,300元計算
      每月所得以提升清償成數，即難認無理由。
（二）再者，抗告人以其薪資扣除非固定收入加班費、夜班輪值
      津貼之餘額約21,150元，再扣除個人必要支出11,309元後
      雖僅餘9,841 元，但仍願提出每月12,500元以供清償，已
      是最大極限，且該更生方案亦為多數債權人所同意等語。
      然法院依消債條例第64條第1 項規定，認可更生方案，原
      以債務人之薪資等固定收入為清償基礎，而未限定收入之
      種類，亦非得由債務人任意自行認定，剔除非固定之收入
      ，以蓄意降低每期清償額度。故抗告人主張每月薪資之固
      定收入，應扣除加班費、輪值津貼等，即無理由。
四、綜上所述，抗告人之主張均無理由。原審裁定以原更生方案
    條件未符公允，廢棄本院司法事務官依職權認可更生方案之
    處分，核無違誤，抗告意旨指摘原裁定不當，求予廢棄，為
    無理由，應予駁回。
五、依消費者債務清理條例第15條，民事訴訟法第495 條之1第1
    項、第44 9條第1 項、第95條、第78條，裁定如主文。
中    華    民    國    100     年    1     月    3   日
                  民事第一庭  審判長法  官  謝肅珍
                                    法  官  譚德周
                                    法  官  林岳葳
上為正本係照原本作成。
本裁定不得再抗告。
中    華    民    國    100     年    1     月    3   日
                                    書記官  簡文清